【裁判字號】    98,交聲,2656
【裁判日期】    981030
【裁判案由】    聲明異議
【裁判全文】
臺灣高雄地方法院交通事件裁定        98年度交聲字第2656號
原處分機關  交通部公路總局高雄區監理所
異  議  人  甲○○
上列異議人即受處分人因違反道路交通管理處罰條例案件，對於
交通部公路總局高雄區監理所於民國98年9 月17日所為之處分（
原處分案號：高監營裁字第裁80-BC0000000號），聲明異議，本
院裁定如下：
    主  文
原處分撤銷。
甲○○汽車駕駛人，駕駛汽車不遵守道路交通標線之指示，處罰
鍰新臺幣玖佰元。
    理  由
一、原處分意旨略以：異議人即受處分人（下略稱異議人）甲○
    ○於民國98年7 月20日晚上7 時32分許，駕駛車牌號碼133-
    EAG 號重機車，行經高雄市○○路及水源路口時，因駕車行
    經有燈光號誌管制之交岔路口闖紅燈，經警拍照逕行舉發，
    乃依道路交通管理處罰條例第53條第1 項、第63條第1 項之
    規定，裁處罰鍰新臺幣（下同）1800元，並記違規點數3 點
    。
二、異議意旨略以：伊於上開時、地騎乘機車行經高雄市○○路
    、水源路口停等紅燈，紅燈亮時確已停至機車停等區內，因
    旁有一輛車牌號碼6135-JC 號小客車欲闖越紅燈，惟前方適
    逢一位拾荒婦人經過，小客車欲閃過此婦人，故一直鳴喇叭
    ，導致在一旁的異議人不得不為閃躲此車輛，才越線向右方
    停靠，卻因而被違規拍照。然異議人閃至路旁停等紅燈時，
    煞車尾燈亮起，足證並無闖越紅燈之意圖與犯意，爰聲明異
    議，請求撤銷原處分等語。
三、按汽車駕駛人駕駛汽車，應遵守道路交通標誌、標線、號誌
    之指示，道路交通安全規則第90條前段定有明文。次按道路
    交通標誌標線號誌設置規則第206 條第5 款第1 目規定「圓
    形紅燈」之行車管制號誌係表示禁止車輛通行，並不得超越
    停止線或進入路口；又劃設於道路上，設於已設有「停車再
    開」標誌或設有號誌之交岔路口，鐵路平交道或行人穿越道
    之前方及左彎待轉區之前端，寬30至40公分之白色實線，為
    停止線，用以指示行駛車輛停止之界限，車輛停止時，其前
    懸部分不得伸越該線，道路交通標誌標線號誌設置規則第17
    0 條第1 項、第2 項亦著有明文；再按汽車駕駛人駕駛汽車
    ，不遵守道路交通標誌、標線、號誌之指示，而本章各條無
    處罰之規定者，處900 元以上1,800 元以下罰鍰，道路交通
    管理處罰條例第60條第2 項第3 款亦有明文。另交通部82年
    4 月22日交路字第009811號函釋：「圓形紅燈時超越停止線
    或闖紅燈之認定敘述如後提供參考：(一)車輛面對圓形紅燈時
    仍逕予穿越路口至銜接路段，含左轉、直行、迴轉等即視為
    闖紅燈之行為。(二)有繪設路口範圍者：車輛無視於紅燈警示
    ，有穿越路口之意圖，而車身已伸入路口範圍亦視同闖紅燈
    ；若僅伸越停止線而未達路口範圍者，則視為不遵守標線指
    示（可以處罰條例第60條第3 項之規定處分之）。(三)無繪設
    路口範圍者：以車輛無視於紅燈號誌，而有穿越路口之企圖
    ，其車身並已伸越停止線並足以妨害其他方向人（若有行人
    穿越道）、車通行者亦以闖紅燈論處；若僅車身伸越停止線
    則以不遵守標線指示視之」，是依此函文第2 點說明，並非
    車身伸入路口範圍，即應視為闖紅燈，仍須審酌行為人主觀
    上是否有穿越路口之意圖，若主觀上並無穿越路口之意圖，
    則尚難以闖紅燈之罰則相繩。
四、經查：
  (一)依卷附之彩色違規採證照片觀之，異議人在違規地點之紅燈
    啟亮11.52 秒時，車身已停置於行人穿越道，並已伸越停止
    線且足妨害其他方向行人之行進，有違規照片2 紙及高雄市
    政府警察局交通警察大隊98年9 月10日高市警交三字第0980
    027935號函附卷可證，依上開函釋說明，足認異議人之車身
    進入交叉路口之範圍甚明，然本件仍應進一步審究異議人主
    觀上是否有穿越路口之意圖。
  (二)查本件異議人於紅燈亮啟後10.52 秒，車身仍完全在停止線
    後，於紅燈亮啟後11.52 秒，異議人機車車身停置停止線上
    ，煞車燈亮起，顯見異議人已有煞停之情形，據此，異議人
    是否果有穿越路口之意圖，尚非無疑。再參以攝得之違規照
    片2 張，紅燈啟亮後10.52 秒、11.52 秒確有1 台車牌號碼
    6135-JC 號自小客車穿越停止線行駛至行人穿越道，在紅燈
    啟亮後10.52 秒攝得之違規照片中，亦確見一名婦人推著手
    推車穿越路口，是異議人辯稱伊穿越停止線僅為讓道予車牌
    號碼6135-JC 號自小客車通行，並非為闖越紅燈等語，尚非
    無據。復查，本件亦無其他證據證明異議人確有穿越路口之
    意圖，自無從以道路交通管理處罰條例第53條第1 項之規定
    率以處罰。惟本件異議人面對圓形紅燈，仍有超越停止線及
    進入交叉路口之客觀事實，已如上述，並有上開採證照片可
    證，異議人駕駛機車既有不遵守道路交通標線指示之情形，
    揆諸首揭規定及說明，仍應依道路交通管理處罰條例第60條
    第2 項第3 款規定予以處罰。
  (三)異議人雖另辯稱，伊係因車牌號碼6135-JC 號自小客車一直
    鳴喇叭，伊不得已為閃避此車，才越線往右邊停靠云云。惟
    縱異議人所描述之客觀情境：「旁有車牌號碼6135-JC 號自
    小客車欲闖越紅燈、前方並有一名婦人正穿越馬路而阻擋該
    台自小客車之行徑」等情確實存在，惟異議人遵守交通規則
    停等紅燈，依法本無讓道欲闖越紅燈者之義務，更何況，依
    違規照片所示客觀情狀判斷，阻擋自小客車行進者為穿越路
    口之婦人，並非異議人之機車，而該名婦人在約略數秒之時
    間內亦已通過該台自小客車前方，異議人自無義務也無必要
    讓道，是當不得以一己之誤判情勢，對於交通之違規行為主
    張免責。
五、綜上所述，異議人僅有紅燈越線停車之違規事實，而無從認
    定其有穿越路口之意圖，尚不得以闖紅燈之違規行為相繩，
    已如前述，原處分機關認異議人有駕車行經有燈光號誌管制
    之交岔路口闖紅燈之行為，而依道路交通管理處罰條例第53
    條第1 項規定，處罰鍰1800元，尚有未洽，本件異議人之異
    議既屬有理由，自應由本院撤銷原處分。惟異議人既確有於
    前揭時、地紅燈越線停車之違規行為，係屬同條例第60條第
    2 項第3 款所定汽車駕駛人，駕駛汽車不遵守道路交通標線
    指示之情形，即應依該條款規定予以處罰，爰另行裁處如主
    文第2 項所示之罰鍰，以資適法。
據上論斷，應依道路交通案件處理辦法第20條前段，裁定如主文
。
中    華    民    國    98    年    10    月    30    日
                      交通法庭    法  官    王  琁
以上正本證明與原本無異。
如不服本裁定，應於收受送達後5 日內向本院提出抗告狀。
中    華    民    國    98    年    10    月    30    日
                                  書記官   黃國忠


司法院資訊處製作；財團法人民間司法改革基金會備份。
